臺灣臺北地方法院刑事判決　　　　　　　　　　　　　九十一年度訴字第一九一號
　　公　訴　人　臺灣臺北地方法院檢察署檢察官
　　被　　　告　甲○○
右列被告因違反台灣地區與大陸地區人民關係條例等案件，經檢察官提起公訴（九十
年度偵緝字第一０二八號），本院判決如左：
    主      文
甲○○共同行使偽造私文書，足以生損害於公眾及他人，處有期徒刑參月，如易科罰
金，以參佰元折算壹日。緩刑貳年。
八八入出字第六三０六０六八八號中華民國台灣地區旅行證壹紙及大陸地區人民進入
台灣地區保證書上偽造之「吳阿連」印文壹枚均沒收。
    事      實
一、甲○○為台灣地區人民，明知大陸地區人民非經主管機關許可不得進入台灣地區
    ，且明知大陸地區人民乙○○（西元一九五六年生、福建省莆田市人，業經台灣
    桃園地方法院於民國九十年五月四日以九十年度訴字第三號判處有期徒刑三月確
    定）欲至台灣地區打工賺錢，並非其妹「吳阿蓮」，亦不符合大陸地區人民申請
    進入台灣地區之相關規定，竟意圖牟利，約定由乙○○出資人民幣二萬元給付其
    與大陸地區人民「林雪蓮」，入台後每月再給付其新台幣一萬元後，即同意由乙
    ○○假冒其妹吳阿蓮而使之得以探病名義進入台灣地區（然為防他人發覺此事，
    所有之申請入台相關資料均以「吳阿連」之名義申請，而不以「吳阿蓮」之名義
    申請）。甲○○、林雪蓮及乙○○三人達成前項合意後，遂共同基於行使偽造私
    文書及使公務員登載不實事項於公文書之犯意聯絡，於八十八年七月間，先由林
    雪蓮在不詳地點，偽以甲○○之妹「吳阿連」名義填寫「大陸地區人民進入台灣
    地區旅行證申請書」而偽造該私文書，並黏貼乙○○所交付之照片一枚於其上，
    繼由甲○○在該申請書上代申請人資料欄內填寫其姓名、年籍、職業、地址等相
    關資料，又甲○○於同年七月十三日，在不詳處所，委由不知情之成年人在大陸
    地區人民進入台灣地區保證書上填寫甲○○與吳阿連係屬兄妹關係之相關資料，
    繼由其在上開保證書簽名蓋章，並蓋用偽造之吳阿連印文一枚於其上後，持使不
    知情之台北市政府警察局大安分局安和路派出所警員蕭維彬核對通過，嗣由甲○
    ○持真正之親屬關係證明書及前開偽造申請書及內容不實之保證書等申請入境台
    灣地區之相關文書為乙○○持向內政部警政署入出境管理局申請核發「中華民國
    台灣地區旅行證」而行使前開文書，致不知情之入出境管理局公務員，在其辦公
    處所，將此不實之事項登載於職務上所掌管之公文書，並發給以「吳阿連」為名
    義人、證號八八入出字第六三０六０六八八號（公訴人誤載為八八入出字第六三
    ０六０六八九０號）「中華民國台灣地區旅行證」，足以生損害於我國境管單位
    對於大陸地區人民入出境管制作業之正確性及吳阿連。嗣甲○○、林雪蓮再共同
    基於使乙○○非法進入台灣地區之犯意聯絡，由甲○○將前開旅行證交付林雪蓮
    ，再由林雪蓮交予乙○○，乙○○取得該證件後，即先至香港，再於同年十一月
    四日，搭乘ＢＲ－八八五號班機，持前開旅行證以探病名義進入台灣地區，又乙
    ○○於該班機抵達桃園中正國際機場過境通關時，因依相關規定須事先填寫出境
    登記表，乙○○遂另萌偽造文書之犯意，以複寫之方式，填寫出境登記表而偽造
    私文書，並將此事先填寫之出境登記表持交機場公務人員，使不知情之公務員將
    此不實之吳阿連入境事項登載於職務上所掌管之公文書，足以生損害於入出境管
    理之正確性及吳阿連（乙○○所犯此部分偽造私文書及使公務員登載不實之犯行
    部分，係其個人行為，尚與甲○○、林雪蓮無涉）。嗣乙○○入境台灣地區後，
    即在不詳地點打工，於八十九年七月三日十六時三十分許，在桃園縣中壢市○○
    路六０七號為警查獲，而循線查悉甲○○上情。
二、案經桃園縣警察局中壢分局報請台灣桃園地方法院檢察署呈請台灣高等法院檢察
    署核准令轉台灣台北地方法院檢察署檢察官偵查起訴。
    理      由
一、訊據被告甲○○對於右揭時、地在大陸地區人民進入台灣地區旅行證申請書上代
    申請人資料欄填寫其本人資料之事實坦承不諱，然矢口否認有何犯行，辯稱：本
    案都是由林雪蓮在處理，其對於本案不清楚，不知乙○○假冒其妹之名義入台云
    云。
二、經查：被告甲○○於偵訊中業已供陳「（我與乙○○）沒關係，是我大陸同鄉老
    婆、姓名不知道，跟我提起乙○○要來台灣，申辦證件，需要有人當保證人，要
    我幫忙。」、「（問：大陸人乙○○假冒吳阿蓮名義來台，此事你知道？）我知
    道。」、「〔問：她來台辦申請旅行證是你幫她代辦的（提示）？〕是我一個同
    鄉的太太，她是大陸人幫她辦的：：我只知她叫雪蓮。」、「〔問：申請書上之
    甲○○名字是否你寫的（提示）？〕是我寫的沒錯：：就是那個人叫我寫的。」
    、「〔問：你為何要在她辦旅行證申請書之代申請人資料欄簽此名字（提示）？
    〕是我同鄉的太太叫我寫的，她說可以幫那女子辦來台灣，叫我簽名：：」等語
    （見台灣地方法院檢察署九十年度偵緝字第一０二八號偵查卷宗第十二頁反面、
    第二十六頁、第二十七頁），被告於明知乙○○並非其妹吳阿蓮，與之並不具真
    正兄妹親屬關係，且知悉乙○○欲以其妹之身分進入台灣地區之情況下，猶在前
    揭大陸地區人民進入台灣地區旅行證申請書上及大陸地區人民進入台灣地區保證
    書上簽名，使乙○○得以此身分進入台灣地區，被告就本案顯非毫不知情而具有
    犯罪之故意，所辯不知悉本案情節云云，顯係卸責之詞，不足採信。再者，右揭
    事實，業據大陸地區人民乙○○供陳歷歷，而大陸地區人民乙○○所犯罪行，並
    經台灣桃園地方法院判處有期徒刑三月確定，有該判決書附卷足稽，並經本院調
    閱台灣桃園地方法院檢察署九十年度執字第三四九四號執行卷宗全卷審認無訛，
    又有親屬關係公證書、財團法人海峽交流基金會九十年三月十六日（九０）海惠
    （法）字第０二七六０號函暨檢附之附件、大陸地區人民進入台灣地區旅行證申
    請書、保證書、中華人民共和國居民身分證、大陸居民往來台灣通行證、機票、
    中華民國台灣地區旅行證、出境登記表、國人入出境端末查詢報表、內政部警政
    署入出境管理局九十一年四月四日境平盛字第０九一００二一二０五號函暨檢附
    之附件、內政部警政署入出境管理局九十一年四月九日境平盛字第０九一００二
    一二０六號函暨檢附之附件等件在卷可資佐證，是本案事證明確，被告犯行堪以
    認定，應予依法論科。
三、被告甲○○與乙○○、林雪蓮共同基於犯意聯絡，由林雪蓮在右揭時、地，偽以
    甲○○之妹吳阿連名義填寫大陸地區人民進入台灣地區旅行證申請書而偽造該私
    文書，並黏貼乙○○所交付之照片於其上，繼由甲○○在該申請書上代申請人資
    料欄內填寫其姓名、年籍、職業、地址等相關資料，再由甲○○委由不知情之成
    年人在大陸地區人民進入台灣地區保證書上填寫甲○○與吳阿連係屬兄妹關係之
    相關資料，繼由其在上開保證書簽名蓋章，並蓋用偽造之吳阿連印文一枚於其上
    後，持使不知情之警員蕭維彬核對通過，嗣由甲○○持真正之親屬關係證明書及
    前開偽造申請書及內容不實之保證書等申請入境台灣地區之相關文書為乙○○持
    向內政部警政署入出境管理局申請核發中華民國台灣地區旅行證而行使前開文書
    ，致不知情之入出境管理局公務員，在其辦公處所，將此不實之事項登載於職務
    上所掌管之公文書，並發給以吳阿連為名義人、證號八八入出字第六三０六０六
    八八號之中華民國台灣地區旅行證，足以生損害於我國境管單位對於大陸地區人
    民入出境管制作業之正確性及吳阿連。再按大陸地區人民非經主管機關許可，不
    得進入台灣地區，台灣地區與大陸地區人民關係條例第十條第一項定有明文，而
    大陸地區人民，其在台灣地區設有戶籍之二親等內血親、繼父母、配偶之父母、
    配偶或子女之配偶，得申請進入台灣地區探病，大陸地區人民進入台灣地區許可
    辦法第四條第一項亦規定甚明，被告甲○○及林雪蓮為達到使大陸人民乙○○得
    依上開規定入境台灣地區之目的，由乙○○假冒吳阿連，並以探病為由申請來台
    ，藉以規避對大陸地區人民進入台灣地區之管制，自仍屬非法之入境。核被告甲
    ○○所為，係犯刑法第二百十六條、第二百十條之行使偽造私文書罪、第二百十
    七條第一項之偽造印文罪、第二百十六條、第二百十四條之行使使公務員登載不
    實事項於公文書罪及違反台灣地區與大陸地區人民關係條例第十五條第一款不得
    使大陸地區人民非法進入台灣地區之規定，應依同條例第七十九條第一項處斷之
    罪。偽造私文書後復持以行使、使公務員登載不實事項於公文書後復持以行使，
    偽造私文書及使公務員登載不實事項於公文書罪之低度行為均為行使之高度行為
    所吸收，不另論罪。被告所犯前揭行使偽造私文書罪、偽造印文罪及行使使公務
    員登載不實事項於公文書罪三罪，與乙○○、林雪蓮有犯意聯絡及行為分擔，均
    為共同正犯；所犯違反台灣地區與大陸地區人民關係條例第七十九條第一項、第
    十五條第一款之罪，與林雪蓮有犯意聯絡及行為分擔，均為共同正犯，是公訴人
    認被告犯前揭刑法第二百十六條、第二百十四條之罪及台灣地區與大陸地區人民
    關係條例第七十九條第一項、第十五條第一款之罪間，與林雪蓮為共同正犯云云
    ，顯有誤會，附此敘明。被告所犯前揭四罪間，有方法結果之牽連關係，依刑法
    第五十五條之規定，應從一重依行使偽造私文書罪處斷。又公訴人雖就刑法第二
    百十六條、第二百十四條之犯行提起公訴，而未就刑法第二百十六條、第二百十
    條之行使偽造私文書及第二百十七條之偽造印文犯行加以起訴，然因此部分與前
    揭公訴人起訴部分有牽連犯之裁判上一罪關係，本之審判不可分，顯為起訴效力
    所及，本院自應併予審理，附此敘明。爰審酌被告之犯罪動機、目的無非為牟取
    小利，竟謊稱乙○○即係其妹吳阿連而共同偽造私文書及使公務員登載不實事項
    於公文書上，犯罪手段及被告之素行、生活狀況不佳、智識程度不高暨犯罪後之
    態度等一切情狀，並參酌被告犯罪後，刑法第四十一條業於九十年一月四日修正
    ，同年月十日公布施行，並於同年月十二日生效，該條第一項修正為：「犯最重
    本刑為五年以下有期徒刑以下之刑之罪，而受六個月以下有期徒刑或拘役之宣告
    ，因身體、教育、職業、家庭之關係或其他正當事由，執行顯有困難者，得以一
    元以上三元以下折算一日，易科罰金。」，是被告犯罪後法律已有變更，依刑法
    第二條第一項前段之規定，應適用修正後之規定等情，量處如主文所示之刑，並
    諭知易科罰金之折算標準，以示懲儆。末查被告前未曾受有期徒刑以上刑之宣告
    ，有台灣高等法院檢察署刑案紀錄簡覆表一紙附卷可憑，本院認其經此教訓，當
    知所警惕而無再犯之虞，而被告年紀復已逾七十歲，本院綜核各情認上開刑之宣
    告，已足策其自新，因認所宣告之刑，以暫不執行為適當，爰併宣告緩刑二年，
    以啟自新。
四、至該八八入出字第六三０六０六八八號中華民國台灣地區旅行證一紙，係犯罪所
    得之物，且為共犯乙○○所有，應依刑法第三十八條第一項第三款之規定，宣告
    沒收之。又大陸地區人民進入台灣地區保證書上之「吳阿連」印文一枚，既屬偽
    造，爰依刑法第二百十九條之規定，不問屬於犯人與否，均宣告沒收之。
據上論斷，應依刑事訴訟法第二百九十九條第一項前段，台灣地區與大陸地區人民關
係條例第七十九條第一項、第十五條第一款，刑法第十一條前段、第二條第一項前段
、第二十八條、第二百十六條、第二百十條、第二百十四條、第二百十七條第一項、
第五十五條、第四十一條第一項前段、第七十四條第一款、第三十八條第三款、第二
百十九條，罰金罰鍰提高標準條例第一條前段、第二條，判決如主文。
本案經檢察官王怡菁到庭執行職務
中      華      民      國      九十一      年      五      月    三    日
                                        臺灣臺北地方法院刑事第四庭
                                            法  官  黃  紹  紘
右正本證明與原本無異。
如不服本判決，應於判決送達後十日內，向本院提出上訴狀。
                                            書記官  劉  新  怡
中      華民      國      九十一      年      五      月    三    日
附錄本案論罪科刑所犯法條全文
刑法第二百十條
偽造、變造私文書，足以生損害於公眾或他人者，處五年以下有期徒刑。
第二百十四條
明知為不實之事項，而使公務員登載於職務上所掌之公文書，足以生損害於公眾或他
人者，處三年以下有期徒刑、拘役或五百元以下罰金。
第二百十六條
行使第二百十條至第二百十五條之文書者，依偽造、變造文書或登載不實事項或使登
載不實事項之規定處斷。
第二百十七條
偽造印章、印文或署押，足以生損害於公眾或他人者，處三年以下有期徒刑。
盜用印章、印文或署押，足以生損害於公眾或他人者，亦同。
台灣地區與大陸地區人民關係條例第十五條
左列行為不得為之：
一、使大陸地區人民非法進入臺灣地區。
二、招攬臺灣地區人民未經許可使之進入大陸地區。
三、使大陸地區人民在臺灣地區從事未經許可或與許可目的不符之活動。
四、僱用或留用大陸地區人民在臺灣地區從事未經許可或與許可範圍不符之工作。
五、居間介紹他人為前款之行為。
台灣地區與大陸地區人民關係條例第七十九條
違反第十五條第一款規定者，處五年以下有期徒刑、拘役或科或併科新台幣五十萬元
以下罰金。
以犯前項之罪為常業者，處一年以上七年以下有期徒刑，得併科新台幣一百萬元以下
罰金。
第一項之未遂犯罰之。
